# 请教一个国际准则合并报表商誉的问题，谢谢

提问人：wangjingquan 时间：2019-05-15 10:33:46
在 full goodwill 模式下，goodwill 用母公司购买对价和少数股权公允价值的和，减去子公司可辨认净资产公允价值，来求得。比如，母公司用 80元购买子公司可辨认净资产公允价值 110 元的 60% 份额，NCI 的公允是45 ，此时goodwill 就是 15 。
我理解，母公司享有的商誉是 14 （80-110*60%），NCI 享有的是 1 ，不知是否正确？如正确的话，假设后来商誉减值 20%，即减值 3 ，变为 12 。那么商誉减值应该按照母公司和 NCI 之间按照 60:40 比例分配，此时 NCI分配了 1.2，那么 NCI出现负商誉了？
谢谢！

回答人：chenyiwei
你的理解 “母公司享有的商誉是 14 （80-110*60%），NCI 享有的是1” 基本合理。两者之间的差额（NCI的商誉为 1 ，换算到母公司持有的 60%股份对应的商誉为 1.5，小于归属母公司商誉 14 ，差额 12.5）可以认为是主要包含 “控制权溢价”。
就后续减值分摊而言，可以有两种方法（见后附举例）。但由于涉及控制权溢价因素，导致所确认的归属母公司股东的商誉和归属少数股东的商誉不成比例，因此如果采用机械分摊方法将导致你所述的不合理结果，所以只能按归属母公司和少数股东的商誉占完全商誉总额的比例，对商誉减值总额进行分摊。
后面的例子摘录于 EY International GAAP 的《固定资产和商誉的减值》
一章中的第 5.3.3 节：
Example 20.25: Measurement and allocation of goodwill impair-ment losses when there are non-controlling interests An entity purchases 80% of a business for

回答人：chenyiwei
抱歉，前面一帖的引文因其中包含欧元符号而异常中断，重新贴一次：
Example 20.25: Measurement and allocation of goodwill impair-ment losses when there are non-controlling interests An entity purchases 80% of a business for 160. The controlling and non-controlling interests share in profits on the basis of their ownership interests. The fair value of the net identifi-able assets is 140 and the fair value of the non-controlling interest is 36. Goodwill is allocated to the business acquired. Subsequent to the acquisition, the entity performs an impairment test and determines that the recoverable amount of the CGU is 160.
Scenario 1 – Non-controlling interest recorded at fair value The entity elects to record the non-controlling interest at fair value, rather than the non-controlling interest’s proportionate share of the recognised amounts of the acquiree’s identifiable net assets. Accordingly, goodwill of 56 is recorded (= 160 +36 – 140).
The initial carrying amount of the CGU is 196 (= 140 + 56). Assuming for simplicity that at the time of the impairment test the carrying amounts are unchanged, there is impairment of 36 (= 196 – 160). The entire impairment loss is applied against the goodwill balance of 56, reducing recorded goodwill to 20. The entity is required to allocate the impairment loss between the controlling and non-controlling interests. Rational allocation: the goodwill impairment loss is allocated on a rational basis using a methodology that recognises the disproportionate sharing of the controlling and non-controlling interests in the goodwill book value. The rational allocation takes into account the acquirer’s control premium, if any. Goodwill of 48 (= 160 – (140×80%)) relates to the controlling interest and goodwill of 8 (= 36 – (140×20%)) relates to the non-controlling interest. Therefore, a rational allocation method would result in impairment of 48 / 56 × 36 = 31 being allocated to the controlling interest and impairment of 8 / 56× 36 = 5 being allocated to the non-controlling interest. Mechanical allocation: the goodwill impairment loss is allo-cated on the basis of ownership interests. Therefore, im-pairment of 29 (= 36 × 80%) is allocated to the controlling interest while impairment of 7 (= 36 × 20%) is allocated to the non-controlling interest [Note 1].

提问人：wangjingquan 时间：2019-05-17 23:57:01
非常感谢陈老师的回复！还找到准则依据，费心了！大赞！
啰嗦一句：结论是不是：按照国际准则，如果机械方法不会导致 NCI享有的商誉出现负数，则两种方法都可以。反之，则必须采用文中所述 rational method？
另再追加一个思考：两种方法导致的 NCI 享有商誉的余额是不同的，那么如果以后出现母公司购买子公司 NCI 的部分股权这种业务，合并报表层面的权益调整也是不一样的？比如您贴的准则中的这个例子，如果把 NCI 股权全买过来，权益调整金额在两方法下相差 2 ？（因为不管哪种方法NCI享有的可辨认净资产是一样的，而享有的商誉余额不同，且购买 NCI 时差额不能调损益只能调权益），谢谢您！！

回答人：chenyiwei
1 、可以这样理解。 2 、如果以后出现母公司购买子公司 NCI 的部分股权这种业务，合并报表层面的权益调整也是不一样的。

提问人：wangjingquan 时间：2019-05-19 11:27:44
陈老师好！还是依前例：在 full goodwill模式下，goodwill 用母公司购买对价和少数股权公允价值的和，减去子公司可辨认净资产公允价值，来求得。比如，母公司用 80 元购买子公司可辨认净资产公允价值 110 元的60% 份额，NCI 的公允是 45 ，此时 goodwill 就是 15 。
母公司享有的商誉是 14 （80-110*60%），NCI 享有的是 1 。
问题：如果此时母公司转移子公司 5% 股权，且不丧失控制权，那么转移的可辨认净资产肯定是 1105%，可是转移的商誉呢？有的材料上说也是全部商誉 15 的 5%，但是不是还有一种可能，即 14 （5%/60%）？我感觉这才是站在母公司角度，将拥有的可辨认净资产与商誉采用同一比例的转移。
请指教！谢谢您

回答人：chenyiwei
你的理解较为合理。